臺灣苗栗地方法院刑事判決　　　　　　　99年度簡上字第99號
公　訴　人　臺灣苗栗地方法院檢察署檢察官
上　訴　人
即　被　告　王定子
上列上訴人即被告因妨害公務案件，不服本院苗栗簡易庭99年度
苗簡字第843 號，中華民國99年9 月27日第一審簡易判決（聲請
簡易判決處刑案號：臺灣苗栗地方法院檢察署99年度偵字第4225
號) ，提起上訴，本院管轄之第二審合議庭判決如下：
    主  文
上訴駁回。
    事實及理由
一、本件上訴人收受原審判決書之時間為99年10月1 日，向本院
    提出上訴及理由狀之時間則為99年10月12日，雖已超過10日
    ，但上訴人之居住地並未位於本院所在地之苗栗市，依法應
    扣除在途期間2 日（法院訴訟當事人在途期間標準參照），
    是本件上訴仍屬在法定期間內提起，合先敘明。
二、本案經本院審理結果，認第一審判決認事用法及量刑均無不
    當，應予維持，另於證據部份除增列證人詹惟婷於本院之證
    述外，其餘皆引用第一審判決書記載之事實、證據及理由（
    如附件）。另並補充記載理由如後。
三、上訴人即被告王定子上訴意旨略以：(一)苗栗縣政府衛生局（
    下稱衛生局）查封本件產品「阿薩姆紅茶」400 箱（下稱系
    爭產品）之行為，是否符合法律規定有效及合於正當程序，
    上訴人存有疑義；(二)本件衛生局已同意上訴人進行系爭產品
    改製，並與衛生局約妥於99年6 月3 日上午，由上訴人進行
    改製，進行改製時，本須除去封條，上訴人實無必要，亦無
    任何動機，須於事前除去封條；(三)事實上，上訴人係在99年
    6 月3 日衛生局人員到場監督改製前十分鐘，始因準備前置
    作業，而將覆蓋於系爭產品上之帆布拿下，不小心連同封條
    也拆了幾條，並無任何除去封條之犯罪故意。惟查：
  (一)衛生局查封系爭產品合法有效並符合正當程序
    按縣政府認為企業經營者提供之商品有損害消費者生命、
      身體、健康之虞者，應即進行調查；調查後認為確有損害
      消費者生命、身體、健康之虞者，應命其限期改善或銷燬
      ，必要時並得採取「其他必要措施」。消費者保護法第33
      、36條分別定有明文。解釋上，將有疑慮之商品予以查封
      ，要求業者非經許可不得移動、拆封或販售，亦屬法律規
      定之「其他必要措施」之一。
    查系爭產品，其PH酸鹼值介於6.5 上下0.2 之間，糖度介
      於7.0 上下0.1 之間，屬於低酸性高糖度液體飲料，在室
      溫下儲存，符合肉毒桿菌生長產生毒素之四大必需條件，
      即：PH值大於4. 6、產品水活性大於0.85（即水分含量高
      ）、產品貯存溫度大於攝氏7 度、貯存環境為密閉無氧狀
      態；而肉毒桿菌毒素引起之中毒，有50-60 ％之致死率，
      為細菌性食物中毒中死亡率最高，縱使存活，也必需使用
      呼吸器維持呼吸。以上事實，已經證人即苗栗縣衛生局技
      士詹惟婷於本院審理時證述甚詳（本院卷第92頁背面），
      並有衛生局99年11月29日苗衛食字第0990700646號函所附
      之釋明報告1 份（本院卷第26-29 頁）及99年4 月17日系
      爭產品半成品記錄表（偵查卷第17頁）在卷可考，其事實
      可以認定。
    另上訴人實際經營之金有利實業有限公司（金有利公司）
      曾於99年4 月8 日經財團法人食品工業發展研究所（下稱
      食研所）派員前往進行殺菌系統診斷，診斷結果指出：該
      公司如擬生產低酸性罐頭，有多項缺點須行改善（如：多
      項閥件應由衛生級改為無菌等級、生產線管線焊道品質與
      配管衛生設計條件不佳、未能使設備於生產前達「商業殺
      菌」之條件、充填頭無法形成密閉清洗迴路等等），並於
      改善後經驗證，始能確保殺菌安全，惟該公司迄遭衛生局
      查封時，並未改善缺點通過驗證。此亦有食研所99年5 月
      12日食研技字第0990914 號函（偵查卷第21頁）及上訴人
      於本院審理中所提出之食研所診斷報告部分影本（本院卷
      第104 頁）可為憑據。
    據上論述，可知衛生局查封系爭產品，確有其事實基礎（
      即金有利公司如生產低酸性罐頭飲料，有多項缺點待改善
      ，而有殺菌安全之疑慮，故有損害消費者生命、身體、健
      康之虞）及法律依據（即依消費者保護法第36條採取暫時
      查封之必要措施），其查封處分自屬合法有效。又其查封
      處分，係當場黏貼封條，並口頭告知上訴人不得移動、拆
      封，嗣並再發函重申「非經本局許可，請勿擅自移動」，
      且檢附相關法律規定（包括上訴人所犯本罪），此有衛生
      局當時之工作執行記錄表、封存單（利用抽驗物品送驗單
      改寫而成）（以上均可見上訴人之署名，見偵查卷第14頁
      正面及背面）及衛生局99年5 月3 日苗衛食字第09907001
      99號函在卷可憑，證人即衛生局技士詹惟婷於本院作證時
      ，亦為相同指證，自可認其查封合於正當程序。
  (二)關於上訴人之犯罪動機
    被告所犯本罪為刑法第139 條之違背查封效力罪，其犯罪
      構成要件為「損壞、除去公務員所施之封印或查封之標示
      」，並無特定犯罪動機之要求。換言之，被告辯解其無犯
      罪動機並不影響其行為成立本罪。
    另證人即衛生局技士詹惟婷之證詞亦指出：上訴人曾提及
      系爭產品貼上封條對於來參觀的客戶而言，有礙觀瞻，所
      以才將之撕掉等情（本院卷第95頁背面、96頁），顯見上
      訴人亦有合理可能之犯罪動機，並非如上訴人所言，毫無
      動機可言。
    此外，上訴人先前就有擅自販賣衛生局指示暫停販賣之紀
      錄，衛生局人員對於本件處理因此特別謹慎，甚至採用查
      封方法（本院卷第91頁及其背面），亦經證人詹帷婷證述
      明確。由此亦可佐證，上訴人十分重視其商業利益，無意
      配合衛生局之指示，因此在本件中違反查封處分，於衛生
      局人員到場監製前，即擅行除去封條，以避免其他客戶目
      睹其產品遭查封，實不足為奇。
   (三)上訴人有犯罪故意
    上訴人於警詢中即自承在衛生局人員到場監製前，即自行
      拆除封條若干張（偵查卷第6 頁），於檢察官偵訊中更供
      稱：「99年6 月3 日上午8 時開始拆」、「貼37張。我撕
      了20幾張」、「（問：貼封條時，衛生局有無告訴你們不
      能拆封，不能動？）口頭上有講。」等情，顯見被告係故
      意違反衛生局之查封處分而擅自拆除封條，並非如被告於
      本院所辯，係於翻開帆布時，不小心將將封條「拆了幾條
      」。
    再由衛生局當時之蒐證照片顯示：系爭產品係裝箱整齊存
      放，封條亦係平整地貼在箱上，大多使用膠帶黏貼於封條
      兩側，而遭撕除之封條，均仍在箱上留有膠帶黏貼之兩側
      ，僅中間記載「苗栗縣衛生局封條」字樣部分，遭到撕除
      ，至於撕除部分則已不見去向，顯然封條有字樣部分係遭
      人刻意撕除而不見，而非因翻開帆布時不小心牽動所致。
      這一點也印證上述「避免妨礙觀瞻」正是有合理可能之上
      訴人行為動機。被告於本院翻異前供，改稱系爭產品上之
      封條係因翻開帆布不小心所致乙節，自屬不能採信。
   (四)綜上所述，本件上訴為無理由，應予依法駁回上訴。
據上論斷，應依刑事訴訟法第455 條之1 第1 項、第3 項、第37
3 條、第368 條，判決如主文。
本案經檢察官林文中到庭執行職務。
中    華    民    國   100    年    2     月    11    日
               刑事第二庭  審判長法  官  楊 清 益
                                 法  官  林 靜 雯
                                 法  官  蔡 志 宏
本件正本證明與原本無異。
不得上訴。
                                 書記官  廖 仲 一
中    華    民    國   100    年    2     月    14    日